最高法院刑事判決　　　　　　　　　　　　　　　八十六年度台上字第六六一九號
　　上訴人　台灣高等法院檢察署檢察官
　　被　告　甲○○即陳文遙）.
　　　　　　　　　　男　　　　.
　　　　　　　　　　現居台北市○○○路○段十九號九樓之七
右上訴人因被告違反著作權法案件，不服台灣高等法院中華民國八十五年九月三十日
第二審判決（八十四年度上訴字第二六一三號，起訴案號：台灣台北地方法院檢察署
八十四年度偵字第二八一一號），提起上訴，本院判決如左：
    主  文
原判決撤銷，發回台灣高等法院。
    理  由
本件原判決以公訴意旨略稱：被告甲○○（即陳文遙）意圖銷售，於民國八十三年八
月間，在台北市○○○路○段五十九號九樓之七，未經湯飛龍之同意或授權，明知「
後天派陽宅學」錄音著作、「湯森陽宅真訣」、「陽宅精解」等語文著作之著作權為
湯飛龍所享有，卻予以如原判決附表(一)、(二)、(三)所示之部分重製，部分改作而成「頂
極易卦六十四宅」一書，公開販售並流通於市。因認被告有犯著作權法第九十一條第
二項、第九十二條之罪嫌云云。經審理結果，被告之犯罪不能證明，因而撤銷第一審
之科刑判決，改判諭知被告無罪，固非無見。
惟查：審理事實之法院，對於案內一切與罪名成立攸關之證據，除認為不必要者外，
均應詳為調查，然後基於調查所得之證據以為判斷之基礎；故證據雖已調查，若尚有
其他必要部分並未調查，即與證據未經調查無異，仍難遽為被告有利或不利之認定。
原判決引據證人即中華民國地理師協會理事長楊金龍鑑定結果，認被告所著「頂極易
卦六十四宅」並無抄襲告訴人湯飛龍所著「湯森陽宅真訣」及「陽宅精解」情事云云
，而為有利被告之判斷。然稽之卷內中華民國地理師協會第二屆理事長楊金龍覆函所
載，僅就被告所著「頂極易卦六十四宅」第二十九頁至第五十五頁內容為鑑定，並未
及檢察官起訴書所指重製或改作告訴人之「後天派陽宅學」錄音著作及「湯森陽宅真
訣」第九頁部分，原審並未就未鑑定部分詳為調查，以審明被告究有無重製或改作告
訴人之「後天派陽宅學」錄音著作及「湯森陽宅真訣」第九頁部分，則事實尚欠明瞭
，遽予判決被告無罪，不免率斷。又卷附之中華民國陽宅推廣協進會八十五年四月十
三日陽推協州字第八五○三號函（見原審卷第九十六頁），所為不利於被告之鑑定，
原判決並未明何以不足採為認定被告犯罪之證據，僅說明該協會理事長陳建州（即
鑑定人）與告訴人湯飛龍間有師生情誼，即據被告之聲請改送中華民國地理師協會為
鑑定，而採為判決基礎，自屬理由不備。檢察官上訴意旨執以指摘原判決不當，尚非
全無理由，應認有撤銷發回更審之原因。
據上論結，應依刑事訴訟法第三百九十七條、第四百零一條，判決如主文。
中      華      民      國    八十六    年     十一     月     十三     日
                              最高法院刑事第五庭
                                  審判長法官  陳  錫  奎
                                        法官  洪  清  江
                                        法官  吳  昭  瑩
                                        法官  吳  昆  仁
                                        法官  李  伯  道
      右正本證明與原本無異
                                              書  記  官
中      華      民      國    八十六    年     十一     月     十八     日
                                                                       Ｑ
